【裁判字號】    89,易,627
【裁判日期】    900222
【裁判案由】    侵占
【裁判全文】
臺灣基隆地方法院刑事判決                          八十九年度易字第六二七號
    公  訴  人  臺灣基隆地方法院檢察署檢察官
    被      告  乙○○
右列被告因侵占案件，經檢察官提起公訴 (八十九年度偵緝字第二一一號），本院判
決如左：
    主  文
乙○○無罪。
    理  由
一、公訴意旨略以：乙○○意圖為自己不法所有，於民國八十八年一月二十六日向志
    英交通有限公司（下稱「志英公司」，負責人為甲○○）租用無線電對講機一套
    ，志英公司並為乙○○將該無線電對講機設備裝置在乙○○所購買之車號Ｇ２－
    六九八號營業小客車上使用，約定每月租金新台幣（下同）一千八百元，嗣乙○
    ○竟未繳納租用款，亦未與志英公司聯絡，將該無線電對講機設備侵占入己，因
    認被告乙○○涉有刑法第三百三十五條第一項之侵占罪。
二、被告乙○○未於審判期日到庭，惟其於本院調查時辯稱其向志英公司租用無線電
    對講機後，因有積欠地下錢莊之債務，無法再開車，因此無力再繳租金，而無線
    電對講機亦於八十九年四月間交還志英公司，其並無侵占該對講機之意思等語。
三、而公訴人認定被告涉有前述侵占犯行，係以告訴人之指述，而被告租用無線電對
    講機後均未繳納租金，至告訴人於八十九年三月向地檢署是出告訴為止，均未與
    告訴人聯絡，而認被告應有侵占之犯意。惟按侵占罪，須行為人就自己持有他人
    所有物，出於取得不法所有之意圖，而變易其持有之意思而為所有，始能成立。
    經查本件被告於八十八年一月二十六日向告訴人志英公司承租上開無線電對講機
    時，亦另向永豐交通有限公司（下稱「永豐公司」）以分期付款方式購買Ｇ二－
    六九八號計程車一部，而對講機即安裝於上開計程車，至八十八年八月間起始開
    始積欠無線電對講機租金，而於同年九月間起即未繳計程車分期款，迄八十九年
    四月下旬即將計程車及對講機分別返還永豐公司及志英公司，此經過業經志英公
    司告訴代理人史堅、甲○○、潘文正（見台灣基隆地方法院檢察署八十九年度偵
    字第一三七三號卷二四頁、三三頁以下及本院八十九年十月二十六日訊問筆錄）
    、永豐公司告訴代理人陳振炘、毛國華（見台灣台北地方法院檢察署八十八年度
    偵字第二二四五六號卷一六頁、台灣基隆地方法院檢察署八十九年度偵緝字第二
    一一號卷三三頁、三四頁）等人供述甚明，並與被告所辯相符，自堪認定。則被
    告於八十八年八、九月間起，因積欠計程車分期款未付，而避不與債權人見面，
    固屬事實，惟其原因甚為可能是為避債，並非當然係出於侵吞債權人所有物之意
    圖。而被告避債期間長達數月，如其確有侵吞告訴人所有物之意，本得輕易將其
    處分，但事實上被告並未將上開計程車及車上之對講機，為任何足以顯示其據為
    己有意思之處分行為，而嗣後並得原物返還出租人，更難認其確具不法取得所有
    之意圖，且單純積欠租金避不見面，猶非當然即屬變易持有為所有之意思，是依
    上開事證，均無法證明被告已有侵吞告訴人所有物之行為，此外本院亦查無其他
    事證足認被告確有公訴意旨所稱之侵占犯行，自應認不能證明被告犯罪，應依法
    為被告無罪之諭知。
四、本件被告經合法傳喚無正當理由不到庭，惟本件既應為無罪之諭知，爰不待其到
    庭陳述逕行判決。
五、據上論斷，應依刑事訴訟法第三百零六條、第三百零一條第一項，判決如主文。
本案經檢察官黃士元到庭執行職務
中    華    民    國      九十        年      二      月      二十二    日
                                      臺灣基隆地方法院刑事第二庭
                                          法  官  黃  麟  倫
右正本證明與原本無異。
對於本件判決如有不服，應於收受送達後十日內，向本院提出上訴書狀，上訴於臺灣
高等法院，並按他造當事人之人數附具繕本。
                                          書記官  李  建  霆
中    華    民    國      九十        年      二      月      二十二    日


司法院資訊處製作；財團法人民間司法改革基金會備份。
